臺灣臺南地方法院民事判決
110年度家訴字第1號
原      告  蔡萬彬



被      告  黃蘭香
上列當事人間債務人異議之訴事件，本院判決如下：
    主      文
原告之訴駁回。
訴訟費用由原告負擔。
    事實及理由
一、原告起訴主張：
  （一）查被告因109年度司執正字第110154、110516號執行之
        債權爭議，已因民國109年9月15日判決離婚的結果被告
        要負點責任，被告就家庭生活費請求，隨離婚後失其依
        據，且子女成年自立生活，再無支付扶養費之義務；故
        先前區公所調解生活扶養費應予終止。
  （二）就鈞院108年度婚字第212號109年9月15日判決離婚，原
        告本應得向被告行使剩餘財產請求金為新臺幣（下同）
        1,469,134元；但僅請求50萬元，餘額969,134元作為清
        償家庭生活費。往後生活費繼續執行請求，原告當可行
        使夫妻剩餘財產重分配，被告需返還相對之金錢。
  （三）夫妻剩餘財產分配的對象，對於婚後財產增加較少之一
        方，能向另一半請求。本案依原告已給付969,134元清
        償抵銷全部生活扶養費，再無夫妻生活扶養之債務存在
        。
  （四）並聲明：
　　　　⒈確認鈞院判決離婚之請求扶養生活費之債權不存在。
　　　　⒉鈞院109年度司執正字第110154號9萬元、110516號33
          萬元給付扶養費已清償，就往後未執行之42萬元債權
          憑證予以撤銷。　　　　
二、按原告之訴，依其所述之事實，在法律上顯無理由者，法院
    得不經言詞辯論，逕以判決駁回之，民事訴訟法第249條第2
    項定有明文，此規定依家事事件法第51條，準用於家事訴訟
    事件。
三、次按確認法律關係之訴，非原告有即受確認判決之法律上利
    益者，不得提起之，確認證書真偽或為法律關係基礎事實存
    否之訴，亦同，為民事訴訟法第247條第1項所明定。而所謂
    即受確認判決之法律上利益，須因法律關係之存否不明確，
    致原告在私法上之地位有受侵害之危險，而此項危險得以對
    於被告之確認判決除去之者，始為存在（最高法院42年台上
    字第1031號判例意旨參照）。經查：
　（一）原告主張兩造於97年6月16日經臺南縣新營市調解委員
        會97年民調字第71號調解成立，兩造同意：⑴原告願於9
        7年7月6日起至100年7月6日止，每月6日前給付25,000
        元給被告，做為支付家庭之生活費。⑵原告願於100年7
        月6日起至死亡為止，改為每月6日前給付3萬元給被告
        ，做為支付家庭之生活費。⑶原告願於97年度起至退休
        為止（原告目前服務於臺南縣警察局勤務中心），每年
        給付年終所得（年終獎金、考績獎金、不休假獎金）之
        一半金額（以薪資憑單計算為主）交付給被告之事實，
        業據原告提出調解書影本1件為證，堪予採信。
　（二）又兩造業經本院以108年度婚字第212號判決離婚，全案
        已於109年10月13日確定在案乙節，亦經本院依職權調
        取上開離婚等事件卷宗核閱綦詳，堪予認定。
　（三）原告雖主張兩造已無婚姻關係，伊即無支付扶養生活費
        之義務等語，而請求確認兩造間扶養生活費債權不存在
        ，惟兩造前開調解成立之家庭生活費債權債務關係，乃
        係以兩造間婚姻關係存在為前提，兩造既已離婚，被告
        於離婚後對於原告即無家庭生活費請求權，乃屬當然，
        無須經法院確認，且本院依職權調取本院109年度司執
        字第110154、110516號被告對於原告聲請強制執行給付
        家庭生活費事件卷宗核閱，被告亦未就兩造離婚後之家
        庭生活費聲請強制執行，是原告訴請確認兩造間扶養生
        活費債權不存在，並無即受確認判決之法律上利益，自
        無理由。
四、又按為一部請求者，就實體法而言固得自由行使該一部債權
    ，惟在訴訟法上乃為可分之訴訟標的，其既判力之客觀範圍
    仍以該起訴之聲明為限度（最高法院98年度台上字第511號
    民事判決參照）。經查：
　（一）原告前對於被告訴請夫妻剩餘財產分配，經本院108年
        度婚字第212號離婚等事件判決認原告得請求之金額為1
        ,469,134元，因原告僅請求500,000元，故判命被告給
        付原告500,000元，全案已於109年10月13日確定在案等
        情，業經本院依職權調取上開離婚等事件卷宗核閱綦詳
        ，堪予認定。
　（二）查原告雖主張被告對於原告聲請強制執行給付家庭生活
        費事件，經本院109年度司執字第110154、110516號執
        行中，而原告對於被告尚有969,134元夫妻剩餘財產分
        配債權，與被告聲請強制執行之金額抵銷後，已無夫妻
        生活扶養債務存在，被告持以強制執行之債權憑證應予
        撤銷云云，惟原告尚得向被告請求969,134元夫妻剩餘
        財產分配金額，僅係本院108年度婚字第212號離婚等事
        件判決理由中之判斷，揆諸前開說明，並無既判力，自
        難認原告對於被告已有969,134元債權存在，是原告據
        以主張抵銷而請求撤銷被告之債權憑證，亦無理由。
五、從而，本件原告之訴在法律上顯無理由，自不應准許，爰不經言詞辯論，逕以判決駁回之。　　　　　　　　　　
六、據上論結，本件原告之訴為顯無理由，依家事事件法第51條
    ，民事訴訟法第249條第2項、第78條，判決如主文。
中　　華　　民　　國　　110 　年　　3 　　月　　 8　　日
                    家事法庭    法  官　葉惠玲
以上正本係照原本作成。
如對本判決上訴，須於判決送達後20日之不變期間內，向本院提
出上訴狀。
中　　華　　民　　國　　110 　年　　3 　　月　　 8　　日
                                書記官　陳玉芬